臺灣彰化地方法院民事判決　　　96年度訴字第748號
原　　　告　乙○○
訴訟代理人　曾耀聰　律師
被　　　告　甲○○
訴訟代理人　王世宗　律師
上列當事人間請求確認借貸關係不存在事件，本院於民國96年9
月18日言詞辯論終結，判決如下：
    主  文
確認原告與被告間新臺幣壹佰零柒萬元之消費借貸關係不存在。
訴訟費用新臺幣壹萬壹仟伍佰玖拾元由被告負擔。
    事實及理由
一原告聲明：如主文第1項所示。陳述：兩造係兄弟，被告曾為
  答謝原告扶養其女並代為處理在臺事務，交付面額新臺幣（下
  同）100萬元之支票1紙而贈與金錢，另原告曾向訴外人即兄長
  張榮德借貸5萬元，惟從未向被告借貸。詎被告竟偽稱原告向
  其借貸107萬元，聲請假扣押強制執行，再聲請核發支付命令
  。因原告對於支付命令提出異議，且被告未補繳裁判費，業經
  法院裁定駁回其訴，被告並已撤回假扣押強制執行。為此請求
  確認兩造之消費借貸關係不存在。
二被告聲明：駁回原告之訴。陳述：原告曾於民國88年4月間前
  來被告住處借貸2萬元；再於88年5月10日前來被告住處借貸
  100萬元，被告於該次交付同額支票1紙；原告又於91年2月13
  日向張榮德借貸遭拒，經以電話與被告聯繫，翌日前來被告住
  處借貸5萬元。被告在中國大陸時，係訴外人即兩造之母張陳
  金茶照顧被告之女，被告並按月給付23,000元與張陳金茶，從
  未贈與原告100萬元，是原告之訴無理由。
三兩造不爭執之事實：
  (一)兩造係兄弟，被告曾將面額100萬元之支票1紙交付原告。
  (二)被告以原告向其借貸107萬元，聲請假扣押強制執行，再聲
    請核發支付命令。因原告對於支付命令提出異議，且被告未
    補繳裁判費，業經法院裁定駁回其訴，被告並已撤回假扣押
    強制執行。
四原告主張兩造係兄弟，被告曾將面額100萬元之支票1紙交付原
  告，又被告以原告向其借貸107萬元，聲請假扣押強制執行，
  再聲請核發支付命令，因原告對於支付命令提出異議，且被告
  未補繳裁判費，經法院裁定駁回其訴，被告並已撤回假扣押強
  制執行之事實，業據其聲請本院調取本院96年度裁全字第1758
  號及96年度執全字第800號保全程序卷宗、96年度促字第11840
  號支付命令聲請事件卷宗、96年度訴字第695號清償借款民事
  卷宗為證，經提示兩造辯論，為被告所不爭（本院卷第27頁）
  ，堪信為真。原告主張伊曾向張榮德借貸5萬元，惟從未向被
  告借貸107萬元，支票票款100萬元係被告贈與；被告則以原告
  先後向其借貸107萬元，否認贈與置辯。是本件主要爭點在於
  原告曾否向被告借貸107萬元。
五按89年5月5日民法債編修正施行前之民法第475條規定，消費
  借貸，因金錢或其他代替物之交付而生效力。次按當事人就主
  張有利於已之事實者，就其事實有舉證之責任，民事訴訟法第
  277條前段定有明文。而提起消極確認之訴，依舉證責任分配
  法則，應由主張積極事實存在之人負舉證證明之責任。又支票
  為文義證券及無因證券，支票上權利係依支票文義而發生，與
  其基礎之原因關係各自獨立，支票上權利之行使，不以其原因
  關係存在為前提，尚難因執有支票，即得證明其所主張之原因
  關係為存在。是支票之前手，如主張支票係後手向其借款，而
  由前手直接交付與伊，後手復據此辯稱非基於借款之原因關係
  而交付，則前手自應就該借款之原因關係負舉證責任。經查：
  (一)被告辯稱原告曾於88年4月間前來被告住處借貸2萬元一節，
    雖據其提出暫付款會計帳簿影本為證（本院卷第32頁），惟
    原告否認真正（本院卷第27頁反面），經核該帳簿縱係被告
    所製作，亦係其片面之記錄文書，自難據此即認原告曾向被
    告借貸2萬元。
  (二)被告辯稱原告於88年5月10日前來被告住處借貸100萬元，被
    告於該次交付同額支票1紙一節，雖據其提出支票影本為證
    （本院卷第33頁），該紙支票形式上並為原告不爭（本院卷
    第27頁反面），惟依上開說明，原告既主張票款係被告所贈
    與，而提起本件消極確認之訴，被告自應就借款之原因關係
    負舉證責任，尚難因原告受領票款，遂謂被告係基於消費借
    貸關係而交付支票。至被告辯稱其在中國大陸時，係張陳金
    茶照顧被告之女，由其按月給付23,000元一節，雖據其提出
    薪資會計帳簿影本為證（本院卷第34頁），惟原告否認真正
    （本院卷第27頁反面），經核該帳簿縱係被告所製作，亦係
    其片面之記錄文書，且被告曾否按月給付金錢與張陳金茶，
    以資照顧被告之女，與原告曾否向被告借貸100萬元，亦屬
    兩事，自難據此即認原告曾向被告借貸100萬元。
  (三)被告辯稱原告於91年2月13日向張榮德借貸遭拒，經以電話
    與被告聯繫，翌日前來被告住處借貸5萬元一節，雖據其提
    出張榮德出具之確認書影本為證（本院卷第31頁），惟原告
    否認真正（本院卷第27頁反面），經核該確認書縱係張榮德
    出具，亦不符民事訴訟法第305條第2項至第7項關於證人得
    於法院外陳述之規定，尚非可採，自難據此即認原告曾向被
    告借貸5萬元。
六綜上所述，被告辯稱原告先後向其借貸共107萬元云云，既非
  可信，從而原告請求確認兩造間107萬元之消費借貸關係不存
  在，為有理由，應予准許。
七本件判決事證已臻明確，兩造其餘主張及舉證，核與判決結果
  無影響，不另論述。
據上論結，本件原告之訴為有理由，依民事訴訟法第78條，判決
如主文。
中　　華　　民　　國　　96　　年　　10　　月　　2 　　日
                        民事第二庭  法  官  廖政勝
以上正本係照原本作成。
如對本判決上訴，須於收受判決正本後20日內向本院提出上訴狀
。
                                    書記官  魏淑美
中　　華　　民　　國　　96　　年　　10　　月　　2 　　日
